【裁判字號】    92,易,212
【裁判日期】    920519
【裁判案由】    詐欺
【裁判全文】
臺灣板橋地方法院刑事判決                          九十二年度易字第二一二號
    公  訴  人  臺灣板橋地方法院檢察署檢察官
    被      告  丙○○
                丁○○
                戊○○
右列被告因詐欺案件，經檢察官提起公訴（九十年度偵字第一九○五八號、九十一年
度偵緝字第四八二號、九十一年度偵緝字第四八五號），本院判決如左
    主  文
丙○○共同連續意圖為自己不法之所有，以詐術使人將本人之物交付，處有期徒刑伍
月，如易科罰金以佰元折算壹日。
丁○○共同連續意圖為自己不法之所有，以詐術使人將本人之物交付，累犯，處有期
徒刑陸月，如易科罰金以佰元折算壹日。
戊○○無罪。
    事  實
一、丁○○前因犯賭博罪，經臺灣士林地方法院以八十七年度易字第一０九號判決有
    期徒刑六月，如易科罰金以（銀元）三百元折算一日確定，於民國八十七年五月
    八日易科罰金執行完畢（於本件構成累犯）。
二、丙○○曾因與乙○○賭博，丙○○積欠乙○○賭債，丙○○即交付面額新臺幣（
    下同）四十萬元之支票予乙○○，丙○○為取回上開支票，竟與丁○○基於意圖
    為自己不法所有之概括犯意聯絡，先於八十九年五月十五日，由丁○○提供塗抹
    特殊藥水之撲克牌十副，以及隱形眼鏡二副予丙○○，彼二人戴上該等隱形眼鏡
    後，即可以看到前開撲克牌之花色、點數，彼二人即與不知情之戊○○、綽號「
    小高」之不詳姓名、年籍男子及乙○○，在臺北縣板橋市○○路二一六巷一之一
    號二樓，以前開塗抹特殊藥水之撲克牌作為賭具賭「梭哈」，因丙○○與丁○○
    已戴上前揭隱形眼鏡，彼二人看得到撲克牌之花色、點數，彼二人以此方式與乙○○賭博，當然能贏乙○○，即丙○○與丁○○以上開詐術，使乙○○陷於錯誤
    ，致乙○○輸予丙○○、丁○○一百二十五萬元之款項（起訴書誤為一百六十五
    萬元）。
三、丙○○與丁○○承前共同詐欺之犯意，再於八十九年五月十七日，以同樣方式對
    乙○○詐賭，即由丁○○提供塗抹特殊藥水之撲克牌十副，以及隱形眼鏡二副予
    丙○○，彼二人戴上該等隱形眼鏡後，即可以看到前開撲克牌之花色、點數，彼
    二人即與不知情之甲○○（起訴書誤為綽號「小高」之男子）、乙○○，在臺北
    縣板橋市○○○街之工廠內，以前開塗抹特殊藥水之撲克牌作為賭具賭「梭哈」
    ，因丙○○與丁○○已戴上前揭隱形眼鏡，彼二人看得到撲克牌之花色、點數，
    彼二人以此方式與乙○○賭博，當然能贏乙○○，即丙○○與丁○○以上開詐術
    ，使乙○○陷於錯誤，致乙○○輸予丙○○、丁○○一百六十五萬元之款項（起
    訴書誤為一百二十五萬元）。且乙○○連同之前輸予丙○○、丁○○一百二十五
    萬元之款項，共實際給付予丙○○、丁○○二百十萬元，及將之前丙○○所交付
    之前開面額四十萬元之支票返還予丙○○。
四、案經乙○○告訴臺灣板橋地方法院檢察署檢察官偵查起訴。
    理  由
壹、有罪部分：
一、訊據被告丙○○、丁○○對於右揭時地如何由被告丁○○提供塗抹特殊藥水之撲
    克牌十副，以及隱形眼鏡二副予被告丙○○，彼二人戴上該等隱形眼鏡後，即可
    以看到前開撲克牌之花色、點數，彼二人即與不知情之被告戊○○、綽號「小高
    」之男子，或與不知情之甲○○，先後與告訴人乙○○賭撲克牌「梭哈」，並贏
    得告訴人共一、二百萬元之款項等情，均坦承不諱，互核相符。再告訴人如何於
    右開時地與被告丙○○、丁○○、戊○○、綽號「小高」之男子、甲○○等人，
    賭撲克牌之梭哈，致賭輸第一次積欠被告丙○○、丁○○一百二十五萬元之款項
    ，第二次積欠被告丙○○、丁○○一百六十五萬元之款項，且告訴人亦已給付予
    被告丙○○、丁○○二百十萬元，及將之前被告丙○○所交付之前開面額四十萬
    元之支票返還予被告丙○○等情，亦據告訴人指訴稽詳（見本院九十二年四月十
    四日訊問筆錄）。又被告戊○○曾於八十九年五月十五日，與被告丙○○、丁○○、告訴人及綽號「小高」之不詳姓名、年籍男子，在臺北縣板橋市○○路二一
    六巷一之一號二樓，賭撲克牌梭哈，然彼不知道被告丙○○、丁○○係以詐賭之
    方式為之等情，業據被告戊○○供述明確。再甲○○曾於八十九年五月十七日，
    與被告丙○○、丁○○、告訴人在臺北縣板橋市○○○街之工廠內，賭撲克牌梭
    哈，然彼不知道被告丙○○、丁○○係以詐賭之方式為之等情，亦據證人甲○○
    結證在卷（見本院九十二年三月二十四日訊問筆錄）。事證明確，被告犯行堪以
    認定，應予依法論科。
二、核被告丙○○、丁○○所為，均係犯刑法第三百三十九條第一項之意圖為自己不
    法之所有，以詐術使人將本人之物交付之詐欺取財罪。被告丙○○、丁○○二人
    間就上開犯行，有犯意聯絡及行為分擔，均為共同正犯。又被告戊○○、綽號「
    小高」之男子、甲○○等人，並不知悉被告丙○○、丁○○係以前開詐賭方式與
    告訴人賭博等情，業據被告戊○○、甲○○陳述明確，核與被告丙○○、丁○○
    所供相符，此外，復查無其他積極證據證明被告戊○○、綽號「小高」之男子、
    甲○○等人，知悉被告丙○○、丁○○係以詐賭方式與告訴人賭博，則被告戊○○、綽號「小高」之男子、甲○○等人自非本案之共同正犯。被告丙○○、丁○○先後多次詐欺犯行，均時間緊接，所犯構成要件皆相同，顯均係基於概括犯意
    反覆為之，皆為連續犯，均應依刑法第五十六條之規定，以連續犯之一罪論並加
    重其刑。查被告丁○○前因犯賭博罪，經臺灣士林地方法院以八十七年度易字第
    一０九號判決有期徒刑六月，如易科罰金以（銀元）三百元折算一日確定，於八
    十七年五月八日易科罰金執行完畢等情，此有卷附臺灣高等法院被告全國前案紀
    錄表與臺灣高等法院檢察署刑案紀錄簡覆表各一件可稽，其於五年之內，再犯有
    期徒刑以上之本罪，為累犯，應依刑法第四十七條之規定加重其刑，並依刑法第
    七十條之規定，遞加重之。爰審酌被告丙○○、丁○○以詐賭之方式，詐欺告訴
    人，造成告訴人之損害不輕，然被告丙○○、丁○○事後有賠償告訴人前開損害
    ，業據證人王繼賢到庭結證屬實（見本院九十二年四月十四日訊問筆錄），且被
    告丙○○、丁○○二人犯後均坦承犯行，深具悔意，態度尚佳等一切情狀，量處
    如主文所示之刑，以資懲儆。另被告丙○○、丁○○犯罪後，刑法第四十一條已
    於九十年一月十日修正公布生效，依該條第一項之規定，犯最重本刑為「五年」
    以下有期徒刑以下之刑之罪，而受六個月以下有期徒刑或拘役之宣告，因身體、
    教育、職業、家庭之關係或其他正當理由，執行顯有困難者，得以一元以上三元
    以下（現已提高一百倍）折算一日易科罰金。比較新舊法，以新法有利於被告（
    因舊法第四十一條係規定犯最重本刑為「三年」以下有期徒刑以下之刑之罪，而
    受六月以下有期徒刑或拘役之宣告，因身體、教育、職業或家庭之關係，執行顯
    有困難者，得以一元以上三元以下『已提高一百倍』折算一日易科罰金），依刑
    法第二條第一項前段，應適用修正後刑法第四十一條第一項前段之規定，諭知易
    科罰金之折算標準。
三、至被告丙○○、丁○○犯詐欺罪所用之特殊藥水撲克牌十副，以及隱形眼鏡二副
    ，業經被告丁○○於不詳時間丟棄在臺北縣板橋市○○路名之處等情，業據被告
    丁○○供述明確（見本院九十二年三月二十四日訊問筆錄），此外，復查無其他
    證據證明上開物品尚屬存在，爰不就該等物品宣告沒收，附予敘明。
貳、不另為無罪諭知部分：
一、公訴意旨另以：被告丙○○於八十九年四、五月間，明知無支付能力及意思，仍
    向其友人即告訴人乙○○訂購電子遊戲機之ＩＣ板及機台，使乙○○陷於錯誤，
    依約交貨，貨款共三十二萬餘元，被告丙○○持來路不明之空頭支票支付貨款，
    嗣支票屆期提示果遭退票等情，因認被告明達尚涉犯此部分之刑法第三百三十九
    條第一項之詐欺取財犯行。
二、按犯罪事實應依證據認定之，無證據不得推定其犯罪事實，刑事訴訟法第一百五
    十四條定有明文。又犯罪事實之認定，應憑真實之證據，倘證據是否真實尚欠明
    確，自難以擬制推測之方法，為其判斷之基礎；而認定犯罪事實之證據係指足以
    認定被告確有犯罪行為之積極證據而言，該項證據自須適合於被告犯罪事實之認
    定，始得採為斷罪資料，最高法院五十三年著有臺上字第六五六號、二十九年上
    字第三一０五號判例。且刑事訴訟上證明之資料，無論其為直接或間接證據，均
    須達於通常一般之人均不致有所懷疑，而得確信其為真實之程度，始得據為有罪
    之認定，若其關於被告是否犯罪之證明未能達此程度，而有合理懷疑之存在，致
    使無從形成有罪之確信，根據「罪證有疑，利於被告」之證據法則，即不得遽為
    不利被告之認定，亦有最高法院七十六年度臺上字第四九八六號判例可稽。其以
    情況證據（即間接證據）斷罪時，尤須基於該證據在直接關係上所可證明之他項
    情況事實，本乎推理作用足以確證被告有罪，方為合法，不得徒憑主觀上之推想
    ，將一般經驗上有利被告之其他合理情況逕予排除，此觀諸最高法院三十二年上
    字第六十七號判例意旨亦甚彰明。
三、訊據被告丙○○堅詞否認有何前開詐欺取財犯行，辯稱：「我沒有於八十九年四
    、五月間，向告訴人乙○○訂購電子遊戲機之ＩＣ板及機台貨款共三十二萬餘元
    ，且亦無因為支付貨款而簽發支票予告訴人之事。」等語。經查：
（一）公訴意旨認被告丙○○涉犯此部分之詐欺取財犯行，無非是以告訴人之指訴與
      卷附出貨單二紙（見九十年度偵字第一九０五八號偵查卷第十三頁），為其依
      據。然上開出貨單二紙並無被告丙○○簽名、蓋章，且亦無任何被告丙○○書
      寫之文字等情，業據告訴人自承明確（見本院九十二年三月二十四日訊問筆錄
      ）。足徵該等出貨單既無被告丙○○之簽名、蓋章，則自難以此作為告訴人曾
      出貨予被告丙○○之證據，當無疑義。
（二）告訴人雖指訴曾於八十九年四、五月間，出貨予被告丙○○，貨款共三十二萬
      餘元等情，惟按告訴人之告訴，係以使被告受刑事訴追為目的，是其陳述是否
      與事實相符，仍應調查其他事實以資審認，始得為不利被告之認定，最高法院
      亦於五十二年著有臺上字第一三００號判例。告訴人雖為前開曾出貨共三十二
      萬餘元予被告丙○○之指訴，然告訴人並無法提出諸如簽收單、貨品明細、發
      票、收據或經被告丙○○簽收之相關資料，自難以告訴人之此等指訴，遽為不
      利於被告丙○○之認定。
（三）綜上諸情參互以析，尚乏明確之積極證據足證被告丙○○涉有此部分之詐欺取
      財罪嫌。此外，復查無其他積極證據足認被告丙○○涉有此部分之詐欺取財犯
      行，揆諸前開規定及判例意旨，本應為無罪之諭知，然公訴意旨認此部分與被
      告丙○○前揭有罪部分有連續犯裁判上一罪之關係，爰不另為無罪之諭知。
、無罪諭知部分（即被告戊○○部分）：
一、公訴意旨另以：被告戊○○曾於八十九年五月十五日，與被告丁○○、丙○○、
    綽號「小高」之不詳姓名、年籍男子及告訴人乙○○，在臺北縣板橋市○○路二
    一六巷一之一號二樓，賭撲克牌「梭哈」，被告戊○○、丁○○、丙○○、綽號
    「小高」之男子，以塗抹特殊藥水之撲克牌，以及隱形眼鏡作為詐賭之工具，對
    告訴人詐賭，使告訴人陷於錯誤，致告訴人遭詐騙一百六十五萬元。案經告訴人
    乙○○告訴臺灣板橋地方法院檢察署檢察官偵查起訴。因認被告戊○○涉犯刑法
    第三百三十九條第一項之意圖為自己不法之所有，以詐術使人將本人之物交付之
    詐欺取財罪嫌。
二、按犯罪事實應依證據認定之，無證據不得推定其犯罪事實；又不能證明被告犯罪
    者，應諭知無罪之判決；刑事訴訟法第一百五十四條、第三百零一條第一項分別
    定有明文。又犯罪事實之認定，應憑真實之證據，倘證據是否真實尚欠明確，自
    難以擬制推測之方法，為其判斷之基礎；而認定犯罪事實之證據係指足以認定被
    告確有犯罪行為之積極證據而言，該項證據自須適合於被告犯罪事實之認定，始
    得採為斷罪資料，最高法院五十三年著有臺上字第六五六號、二十九年上字第三
    一０五號判例。且刑事訴訟上證明之資料，無論其為直接或間接證據，均須達於
    通常一般之人均不致有所懷疑，而得確信其為真實之程度，始得據為有罪之認定
    ，若其關於被告是否犯罪之證明未能達此程度，而有合理懷疑之存在，致使無從
    形成有罪之確信，根據「罪證有疑，利於被告」之證據法則，即不得遽為不利被
    告之認定，亦有最高法院七十六年度臺上字第四九八六號判例可稽。其以情況證
    據（即間接證據）斷罪時，尤須基於該證據在直接關係上所可證明之他項情況事
    實，本乎推理作用足以確證被告有罪，方為合法，不得徒憑主觀上之推想，將一
    般經驗上有利被告之其他合理情況逕予排除，此觀諸最高法院三十二年上字第六
    十七號判例意旨亦甚彰明。
三、公訴意旨認被告戊○○涉犯詐欺取財犯行，無非是以告訴人之指訴與錄音帶及譯
    文，為其依據。然訊據被告戊○○固坦承於右開時地，與被告丁○○、丙○○、
    綽號「小高」之不詳姓名、年籍男子及告訴人乙○○，在臺北縣板橋市○○路二
    一六巷一之一號二樓，賭撲克牌「梭哈」等情，惟堅詞否認有何詐欺取財之犯行
    ，辯稱：「賭博時我不知道被告丁○○、丙○○是用特殊的隱形眼鏡與撲克牌，
    是事後被告丙○○才告訴我的」等語。經查：
（一）被告戊○○並不知悉被告丙○○、丁○○係以特殊隱形眼鏡與塗抹特殊藥水之
      撲克牌作為賭具，且被告丙○○、丁○○在與告訴人賭博前並未向被告戊○○
      告知上情，係賭後過了許久才告知被告戊○○等情，業據被告丙○○、丁○○
      供述明確，互核相符（見本院九十二年四月十四日訊問筆錄）。足徵被告戊○○前開辯稱彼並不知道被告丁○○、丙○○是用特殊的隱形眼鏡與塗抹特殊藥
      水之撲克牌賭博等語，誠屬有據。
（二）告訴人雖指訴被告戊○○知悉被告丙○○、丁○○係以特殊隱形眼鏡與塗抹特
      殊藥水之撲克牌作為賭具等情，並陳稱：「被告戊○○有參與詐賭之事。可以
      看九十一年度偵緝字第四八五號卷第三十四頁的錄音帶譯文。這是我向檢察官
      提起告訴之前錄音的，被告戊○○說阿達正在『用』，後面詐賭二字是我自己
      寫的，因為『用』的台語意思就是詐賭。」等語（見本院九十二年四月十四日
      訊問筆錄）。然被告戊○○對此辯稱：「（『提示九十一偵緝字第四八五號卷
      第三十四頁之譯文』告訴人是否曾與你在電話中講過話？且你說阿達正在用，
      『用』是何意？）這是被告丙○○告訴我詐賭後很久，告訴人打電話給我時，
      我才這樣說的。」、「（你這樣說是否代表你有參與詐賭？）他們詐賭時我真
      的不知道，是事後丙○○告訴我詐賭之事後，告訴人與我對話我才這樣對他說
      的，但是我只是敘述以前的事實，不代表我有參與。」等語。因上開錄音帶譯
      文並無被告戊○○坦承曾知悉或參與被告丁○○、丙○○詐賭情事之文字，且
      縱被告戊○○曾向告訴人說阿達（按指被告丙○○）正在『用』之言語，但亦
      無法僅因該等言語，遽為推斷被告戊○○知悉被告丙○○、丁○○係以特殊隱
      形眼鏡與塗抹特殊藥水之撲克牌作為賭具等情，即被告戊○○上開所辯只是向
      告訴人敘述以前的事實，不代表彼有參與等情，並非無稽，故上開譯文並無法
      證明被告戊○○有參與詐賭之事。
（三）綜上諸情參互以析，尚乏明確之積極證據足證被告戊○○涉犯刑法第三百三十
      九條第一項之詐欺取財罪嫌。此外，復查無其他積極證據足認被告戊○○有何
      詐欺取財犯行，揆諸前開規定及判例意旨，自應為無罪之諭知，以昭審適。
據上論斷，應依刑事訴訟法第二百九十九條第一項前段、第三百零一條第一項，刑法
第二十八條、第五十六條、第三百三十九條第一項、第四十七條、第七十條、第二條
第一項前段、第四十一條第一項前段，罰金罰鍰提高標準條例第一條前段、第二條，
判決如主文。
本案經檢察官林佩菁到庭執行職務。
中      華      民      國      九十二      年    五    月    十九      日
                            臺灣板橋地方法院刑事第四庭
                                法  官  許必奇
右正本證明與原本無異。
如不服本判決，應於判決送達後十日內向本院提出上訴狀 (應附繕本) ，上訴於臺灣
高等法院。
                                書記官  金和國
中      華      民      國      九十二      年    五    月    二十七    日
附錄：
刑法第三百三十九條第一項：
意圖為自己或第三人不法之所有，以詐術使人將本人或第三人之物交付者，處五年以
下有期徒刑、拘役或科或併科一千元以下罰金。


司法院資訊處製作；財團法人民間司法改革基金會備份。
